【裁判字號】    98,交聲,2210
【裁判日期】    980831
【裁判案由】    交管條例聲異
【裁判全文】
臺灣板橋地方法院交通事件裁定        98年度交聲字第2210號
原處分機關  交通部公路總局臺北區監理所
異  議  人
即受處分人  甲○○
上列異議人即受處分人因違反道路交通管理處罰條例案件，對於
交通部公路總局臺北區監理所中華民國98年7 月29日北監營裁字
第裁40-C00000000號所為之處分（原舉發案號：臺北縣政府警察
局98年5 月29日北縣警交大字第C00000000 號）聲明異議，本院
裁定如下：
    主  文
異議駁回。
    理  由
一、原處分意旨略以：本件原處分機關係以受處分人即異議人甲
    ○○於民國98年5 月29日15時30分許，駕駛車號037-YH號計
    程車，行經臺北縣永和文化路、信義路交岔路口時，因「闖
    紅燈（紅燈3 秒後文化路直行）」之違規行為，由臺北縣政
    府警察局永和分局執勤員警當場攔停，依異議人違反道路交
    通管理處罰條例第53條第1 項之規定，以臺北縣政府警察局
    98年5 月29日北縣警交大字第C00000000 號舉發違反道路交
    通管理事件通知單（下稱舉發通知單）舉發後，異議人不服
    ，於98年6 月10日向原處分機關提出陳述後，經原處分機關
    函轉原舉發機關查處無誤後，原處分機關於98年7 月29日以
    北監營裁字第裁40-C00000000號違反道路交通管理事件裁決
    書（下稱裁決書），依道路交通管理處罰條例第53條第1 項
    之規定，裁處異議人罰鍰新臺幣（下同）2,700 元，並依同
    條例第63條第1 項第3 款（裁決書漏引第3 款）之規定，記
    違規點數3 點等語。
二、聲明異議意旨略以：其並無闖紅燈之違規行為，有其車上之
    乘客白奈优可資佐證。為此，聲明異議，請求撤銷原處分等
    語。
三、按汽車駕駛人，行經有燈光號誌管制之交岔路口闖紅燈者，
    處1,800元以上5,400元以下罰鍰；又汽車駕駛人駕駛汽車違
    反道路交通管理處罰條例第53條規定者，除應依該條所規定
    之罰鍰處罰外，並予記違規點數3點，同條例第53條第1項、
    第63條第1項第3款分別定有明文。
四、經查：
（一）本件原處分機關以受處分人即異議人於於98年5 月29日15
      時30分許，駕駛車號037-YH號計程車，行經臺北縣永和文
      化路、信義路交岔路口時，因「闖紅燈（紅燈3 秒後文化
      路直行）」之違規行為，由臺北縣政府警察局永和分局執
      勤員警當場攔停，依異議人違反道路交通管理處罰條例第
      53條第1 項之規定，以舉發通知單舉發後，異議人不服，
      於98年6 月10日向原處分機關提出陳述後，經原處分機關
      函轉原舉發機關查處無誤後，原處分機關於98年7 月29日
      以裁決書，依道路交通管理處罰條例第53條第1 項之規定
      ，裁處異議人罰鍰2,700 元，並依同條例第63條第1 項第
      3 款之規定，記違規點數3 點等情，此有舉發通知單、異
      議人交通違規案件陳述書、裁決書、臺北縣政府警察局永
      和分局98年6 月22日北縣警永交字第0980019489號函各1
      紙附卷可按。
（二）異議人雖以上開情詞聲明異議。惟查：
    １異議人確於前開時、地有前揭之違規事實，業據證人即本
      件執行舉發勤務之員警乙○○於本院訊問時具結證述：「
      （問：是否是本件舉發員警？）是；（問：請說明當時舉
      發情形﹖）當時異議人在永和市○○路、信義路口，異議
      人開車在文化路上要直行往永和市○○○路行進，我是在
      文化路往永和路方向行進，跟異議人的方向是相對的，我
      當時是在停等紅燈，等了五秒鐘左右，異議人開車行經該
      路口，沒有停下來就直接闖紅燈穿越路口，我有抬頭看號
      誌還是紅燈，所以我就迴轉上前把異議人攔停。異議人一
      直堅持沒有闖紅燈，我還是依據我有看到的違規事實來舉
      發。當時異議人車上有另外一位女性乘客，該乘客說異議
      人沒有闖紅燈，但是我很確定異議人有闖紅燈，因為我是
      在停等紅燈的狀態，而且路口還有其他車輛在等紅燈」等
      情屬實。而觀諸該證人之證內容，可知違規地點交通號誌
      設置明確，一般人應可辯識，且證人職司交通安全維護及
      交通違規取締之職務，當較一般人為注意，衡情應無誤判
      之可能；另證人就舉發經過記憶清晰，並能連續清楚陳述
      ，且前後並無矛盾之處，是異議人空言否認違規之事實，
      經本院於98年8 月31日傳喚並命其偕同證人白奈优到庭，
      亦未遵期到庭，更未提出任何積極證據供本院調查，自難
      為有利於異議人之認定。
    ２另按執行勤務警員掣單舉發違反道路交通管理處罰條例所
      列之違規事實，本質上為行政處分，係公務員基於職務上
      權力，依法就特定之具體事件所為具有公法上效果之單方
      行政行為，基於公務員為公法上行為具有公信力之原則，
      該行政處分當可被推定為真正，其據以依法處分之事實認
      定亦為真正無誤。反之，若謂公務員一切行政行為均須預
      留證據以證其實，則國家行政勢必窒礙難行。據此，刑事
      訴訟法就犯罪證據有關之規定中與屬行政秩序罰之交通違
      規裁罰本質不合之部分，自不在準用之列。而本此公信原
      則，立法者以道路交通管理處罰條例第92條第3 項之授權
      規定，賦予行政機關訂定違反道路交通管理事件統一裁罰
      基準及處理細則，使執勤員警得當機處分，以達其維護交
      通秩序、安全之行政目的。再者，本件證人乙○○證稱與
      異議人素不相識，應無甘冒自身觸犯偽證罪之風險而設詞
      誣攀異議人之理﹖況且，交通警員製單舉發違反道路交通
      處罰條例所列之違規事實，本質上係公務員依法執行職務
      之行為，如有枉法構陷或為不實記載之行為，亦需負擔嚴
      厲之刑事責任，國家並以此擔保公務員能忠實執行職務，
      如無其他證據顯示舉發警員有誤認或故意構陷之情事時，
      尚難以舉發警員無法提出其他證據佐證，即認其所述不可
      採信，故證人乙○○上開證述情節，應屬可採，異議人之
      違規行為，堪予認定，應依法裁決。
五、綜上，異議人確有上揭闖紅燈之違規事實，則原處分機關依
    據道路交通管理處罰條例第53條第1項及同條例第63條第1項
    第3 款之規定及違反道路交通管理事件統一裁罰基準及處理
    細則規定，裁處罰鍰2,700 元及記違規點數3 點，即無任何
    違誤，應予維持。是本件異議為無理由，應予駁回。
六、據上論斷，應依道路交通管理處罰條例第87條第2 項，道路
    交通案件處理辦法第19條，裁定如主文。
中    華    民    國    98    年    8     月    31    日
                  交通法庭  法  官  趙義德
上列正本證明與原本無異。
如不服本裁定，應於裁定送達後五日內敘明抗告理由，向本院提
出抗告狀。
                            書記官  謝嘉玲
中    華    民    國    98    年    8     月    31    日


司法院資訊處製作；財團法人民間司法改革基金會備份。
